臺灣高等法院臺南分院刑事判決　　　　　　九十年度上易字第一九四七號　　　Ｇ
　　　上　訴　人
　　　即　被　告　乙　○　○
右上訴人因竊盜等案件，不服臺灣嘉義地方法院九十年度易字第三七七號中華民國九
十年十月二日第一審判決（起訴案號：臺灣嘉義地方法院檢察署八十九年度偵字第三
０三九、九十年度偵緝字第一八六號），提起上訴，本院判決如左：
      主      文
原判決關於乙○○、己○○之部分撤銷。
乙○○共同攜帶兇器竊盜，處有期徒刑陸月，如易科罰金以參百元折算壹日。
己○○收受贓物，處有期徒刑參月，如易科罰金，以參百元折算壹日。
      事      實
一、乙○○係檳榔承包商，與盧其源（業經原審判決確定）意圖為自己不法之所有，
    基於共同之犯意，於八十九年二月二十四日下午，由乙○○先駕駛車牌號碼ＳＣ
    ─七七三九號客貨兩用車在前帶路，盧其源則駕駛向其不知情之乃兄盧春忠（另
    經檢察官處分不起訴在案）借來之車牌號碼ＲＯ─三九０五號汽車尾隨在後，接
    續於當日下午二時六分及二時七分許先後駛進黃柄整（起訴書及原判決誤載為黃
   「炳」整）在臺北市○○區○○路旁所承包之檳榔園內，將在客觀上足以作為兇
    器使用，外型與鐮刀相類似之檳榔刀，綁在有伸縮性之塑膠桿上竊割黃柄整所有
    之檳榔約六萬粒價值約新台幣（下同）十二萬元。得手後運回嘉義，並由盧其源
    將檳榔搬運至檳榔大盤商即其弟己○○在嘉義縣竹崎鄉○○路四十二號之檳榔處
    理場內堆放。己○○明知係贓物，竟仍予收受。嗣經黃柄整於翌日在上開處所發
    覺其所失竊之檳榔而報警查獲。
二、案經黃柄整訴由嘉義縣警察局竹崎分局報請台灣嘉義地方法院檢察署檢察官偵查
    起訴。
      理      由
一、訊據上訴人即被告（下稱被告）乙○○、己○○均矢口否認前開犯行。乙○○辯
    稱：當天其僅至台北市木柵地區黃柄整承包之檳榔園門口，因黃柄整之哥哥曾向
    其轉述稱黃柄整所承包之檳榔成長甚佳，乃欲利用至台北喝喜酒之機會，順道前
    往觀摩，但至現場時剛好下雨，遂未進園內等語。己○○則辯稱：盧其源為何將
    檳榔放在其處伊並不知情，伊未收受贓物云云。
二、惟查：
（一）本件遭竊之檳榔約六萬粒，市價約十二餘萬元，而告訴人黃柄整所承包之檳榔
      園設有門禁，出入均需登記，案發後住在檳榔園附近之林姓婦人告知其檳榔被
      竊，嗣依門禁登記簿之記載發現被告乙○○所有之客貨兩用車及原審共同被告
      盧其源之兄盧春忠所有之自用車曾於當日下午二時六分及二時七分許先後進入
      檳榔園內，伊即至被告林嘉數之住處察看，發現其客貨兩用車上有檳榔粒及檳
      榔鬚，乃又循線至被告己○○檳榔處理場，當時被竊割之檳榔已放成一堆，準
      備處理，因伊所承包之檳榔顏色較黑，整串形狀參差不齊，與別人種植之檳榔
      不一樣，故伊可確定放在被告己○○處理場內之檳榔係伊所失竊等情節，業據
      告訴人黃柄整陳述甚詳，且有門禁登記簿影本、贓物認領保管單附卷為憑。被
      告乙○○於原審雖又稱：當天（即二月二十四日）是早上八點多出發準備要到
      龍潭簡耀輝家中吃晚宴，途中於中午先在路邊吃飯後，下午一時許抵達簡耀輝
      家中，坐了約半小時離開。先前往木柵的檳榔園巡視，下午三、四點左右返回
      龍潭一路上都沒有看到盧其源等語（原審卷第三十八頁）。惟告訴人戊○○之
      檳榔被竊當日，被告乙○○所有之ＳＣ─七七三九號客貨兩用車於當日下午二
      時六分許進入該檳榔園，而盧其源向其兄盧春忠所借來使用之ＲＯ─三九０五
      號車輛隨即於二時七分許亦進入該檳榔園，此有該檳榔園之門禁登記簿可稽。
      足見盧其源駕車緊跟在後，被告乙○○竟稱未見盧其源云云，顯難置信。益證
      被告乙○○確曾夥同盧其源竊取檳榔。
（二）原審共同被告盧其源於原審已坦承竊取告訴人黃柄整之檳榔後搬至被告己○○
      之住處（應係處理場，以上陳述，詳原審卷第三十八頁）。其雖又供稱「是乙
      ○○有欠我錢，我剛好到木柵我姊姊的家去玩，我恰好看到乙○○的車就跟著
      他，看到檳榔園，我就下車去偷檳榔，偷後就載到被告己○○家中，當天被告
      己○○家沒有人在家，我沒有告訴己○○」等語（原審卷同上筆錄）。惟台北
      市木柵區範圍何其廣，被告乙○○如未與盧其源事先約好時間、地點，盧其源
      又何能巧遇乙○○之車？被告乙○○果未事先告知，盧其源又何致知悉乙○○
      將前往檳榔園？其又如何可藉機下手竊得檳榔？所陳僅其一人行竊云云，核係
      迴護之詞。而告訴人黃柄整係檳榔被竊之翌日（二月二十五日）即在被告己○
      ○之檳榔處理場發現失竊之檳榔，且被告己○○之檳榔處理場設有上下拉之鐵
      捲門，其於二月二十五日仍在處理場處理檳榔，迄二月二十六日始前往新竹，
      轉往台北，此分據告訴人黃柄整及被告己○○於本院供述在卷。足見盧其源將
      檳榔運至被告己○○之處理場時，被告己○○仍在處理場處理檳榔。盧其源如
      未經被告己○○之應允，又豈會自行拉開鐵捲門，平白無故將市價約十二萬元
      之大批檳榔放至被告己○○之處理場？被告己○○又供稱：盧其源於案發時已
      不做檳榔承包或販賣之生意，則其持有大批檳榔來源自屬可疑。以被告己○○
      與盧其源之兄弟關係，如謂被告己○○不知係贓物，尚屬有違經驗法則。所辯
      不知盧其源將檳榔運至其處理場等語，不足採信。證人丁○○、甲○○、丙○
      於本院雖證稱：被告己○○於二月二十六日曾至新竹或台北，惟被告己○○於
      二月二十六日之前已收受贓物，所證尚無從為其有利之認定。
三、綜上所述，被告二人所辯，均不足採信，犯行堪以認定。查採收檳榔必須以類似
    鐮刀之檳榔刀綁在有伸縮性之塑膠桿上割取，此為告訴人黃柄整及被告乙○○陳
    述一致之事實，本件所竊取之檳榔高達六萬粒，徒手摘拔竊取，亦顯無可能。而
    檳榔刀銳利無比，足供兇器使用。核被告乙○○所為，係犯刑法第三百二十一條
    第一項第三款之攜帶兇器竊盜罪。公訴人認係普通竊盜罪，尚有未洽，起訴法條
    應予變更。被告乙○○與原審共同被告盧其源互有犯意聯絡及行為分擔為共同正
    犯。另被告己○○所為，係犯刑法第三百四十九條第一項之收受贓物罪。
四、原審予以論科，雖非無見。惟原判決仍認被告乙○○係犯刑法第三百二十條第一
    項之普通竊盜罪，已有未當。又被告等犯罪後，刑法上易科罰金之規定業經修正
    放寬，比較新舊法之規定，以新法之規定有利於被告乙○○，且並無不利於被告
    己○○，依刑法第二條第一項前段之規定，自應適用新法之規定。原判決量處被
    告二人各有期徒刑六月，並諭知易科罰金之折算標準，固無不合。惟未於理由內
    說明新舊法之比較情形，亦有疏略。被告二人上訴否認犯罪，雖非有理，但原判
    決既非妥適，自應將被告二人之部分撤銷改判。爰審酌被告二人犯罪之動機、手
    段、及被告己○○僅係被動收受贓物等之一切情狀，分別量處如主文所示之刑，
    並諭知易科罰金之折算標準。檳榔刀並未扣案，且非違禁物，爰不予沒收。
據上論結，應依刑事訴訟法第三百六十九條第一項前段、第三百六十四條、第二百九
十九條第一項前段、第三百條、刑法第二條第一項前段、二十八條、三百二十一條第
一項第三款、第三百四十九條第一項、第四十一條第一項前段、罰金罰鍰提高標準條
例第一條、第二條判決如主文。
本案經檢察官曾顯智到庭執行職務。
中    華    民    國      九十一      年      一      月      九        日
                                  臺灣高等法院臺南分院刑事第三庭
                                      審判長法官  黃    崑    宗
                                            法官  林    勝    木
                                            法官  莊    俊    華
右正本證明與原本無異。
如不服本判決，應於判決送達後十日內向本院提出上訴狀，其未敘述理由者並應於提
出上訴狀後十日內向本院補提理由書（應附繕本)。
                                      法院書記官  徐    瑞    清
中    華    民    國      九十一      年      一      月      十        日
附錄法條：
刑法第三百二十一條第一項：
犯竊盜罪而有左列情形之一者，處六月以上五年以下有期徒刑：
三、攜帶兇器而犯之者。
刑法第三百四十九條第一項：
收受贓物者，處三年以下有期徒刑、拘役或五百元以下罰金。
